【裁判字號】    97,非抗,56
【裁判日期】    970627
【裁判案由】    拍賣抵押物
【裁判全文】
臺灣高等法院民事裁定                  97年度非抗字第56號
再抗告人    世仁營造有限公司
法定代理人  甲○○
訴訟代理人  黃雅俞律師
上列抗告人因與相對人合作金庫商業銀行股份有限公司間聲請拍
賣抵押物事件，對於中華民國97年5月12日臺灣臺北地方法院駁
回其再抗告之裁定（97年度抗字第105號），提起抗告，本院裁
定如下：
    主  文
抗告駁回。
抗告程序費用由抗告人負擔。
    理  由
按對於抗告法院所為抗告有無理由之裁定再為抗告，僅得以其適
用法規顯有錯誤為理由，並應經原法院之許可；此項許可，以原
裁定所涉及之法律見解具有原則上之重要性者為限，此觀民事訴
訟法第四百八十六條第四項、第五項之規定自明。本件抗告人經
原法院92年度執黃字第20086號函轉臺灣金融資產股份有限公司
（臺灣金融資產公司）下稱以93年度北金拍四字第9號強制執行
後，仍積欠相對人新台幣（下同）249萬8858元本息，相對人因
而就抗告人所提供設定最高限額抵押權現已移轉登記予原裁定同
案抗告人李婉鈺之不動產，聲請裁定准予拍賣該抵押物，原法院
經審酌相對人所提出之他項權利證明書、他項權利移轉變更契約
書、抵押權設定契約書暨其他約定事項、原法院85年度拍字第13
84號民事裁定、臺灣金融資產公司通知及公告、土地與建物登記
謄本、原法院債權憑證、本票、借據、臺灣金融資產公司函及強
制執行金額計算書分配表等件，認抗告人積欠相對人債務，且債
務已屆期，因而裁定准予拍賣抵押物。抗告人與李婉鈺不服提起
抗告，經原法院以：聲請拍賣抵押物之裁定及抗告法院之裁定，
僅依非訟事件程序，就抵押權及其債權形式上之要件是否具備予
以審查為已足，並無確定實體上法律關係存否之效力，如債務人
就債務之存否以及抵押權之設定有爭議時，應由債務人提起確認
之訴，以資解決。故抗告人所稱其已清償完畢且相對人尚超收其
金額等事由，係屬抗告人對本件最高限額抵押權所擔保之債權是
否存在之實體法上有所爭執，應由抗告人另行訴訟以資解決，尚
非本件非訟程序所得審究等詞，因認其抗告無理由，駁回其抗告
，其對於原法院所為抗告無理由之裁定再為抗告，係以：相對人
所稱最高限額抵押權所擔保之債權金額形式上並未確認，不應許
相對人拍賣抵押物之聲請且其已對相對人起訴請求返還不當得利
22,587,992元，並備位請求確認原法院92年度執黃字第20086號
函轉台灣金融資產公司上揭強制執行事件分配表所列之不足額債
權2,498,858元不存在。顯見再抗告人早已提起確認之訴，縱原
審無法予以實質審酌，亦應不許拍賣抵押物之裁定，應使雙方權
利義務關係得於訴訟中加以確認，而非准予拍賣抵押物，並要求
再抗告人提起訴訟，原審遽准相對人聲請拍賣抵押物，使抗告人
之權益受損並有適用法規錯誤之情，應許可其提起再抗告云云，
為其論據。原法院以抗告人再為抗告所陳理由並無所涉及之法律
見解具有原則上重要性之情事，因認其再抗告不應許可，以裁定
予以駁回，經核於法並無違誤。抗告論旨，指摘原裁定不當，求
予廢棄，非有理由。
據上論結，本件抗告為無理由。依非訟事件法第四十六條、民事
訴訟法第四百九十五條之一第一項、第四百四十九條第一項、第
九十五條、第七十八條，裁定如主文。
中    華    民    國    97    年    6     月    27    日
                    民事第十四庭
                        審判長法  官  張  蘭
                              法  官  鄭純惠
                              法  官  袁靜文
正本係照原本作成。
中    華    民    國    97    年    6     月    27    日
                              書記官  明祖星


司法院資訊處製作；財團法人民間司法改革基金會備份。
